臺灣高等法院刑事判決
110年度上訴字第131號
上  訴  人  
即  被  告  李素月



選任辯護人  陳祈嘉律師
上列上訴人即被告因傷害案件，不服臺灣臺北地方法院109年度
訴字第305號，中華民國109年11月23日第一審判決（起訴案號：
臺灣臺北地方檢察署108年度偵字第21363號），提起上訴，本院
判決如下：
    主  文
原判決關於李素月部分撤銷。
李素月無罪。
    理  由
一、公訴意旨略以：上訴人即被告李素月（下稱被告）、告訴人
    林建宏（所涉傷害犯行，經原審判決判處罪刑確定）為同一
    社區住戶，於民國108年7月19日19時50分許，在臺北市○○區
    ○○○路000號社區地下一樓管理室門口外，因社區保全林義揮
    （起訴書誤載為林義輝，應予更正）之雇用問題而發生糾紛
    ，被告竟基於傷害他人身體之犯意，徒手毆打告訴人右上臂
    、右胸、鎖骨等處，致告訴人受有右頸部擦傷、右胸部挫傷
    、右上臂挫傷等傷害。因認被告涉犯刑法第277條第1項之傷
    害罪嫌。
二、按犯罪事實應依證據認定之，無證據不得認定犯罪事實；又
    不能證明被告犯罪者，應諭知無罪之判決，刑事訴訟法第15
    4條第2項及第301條第1項分別定有明文。次按認定不利於被
    告之事實須依積極證據，苟積極證據不足為不利於被告事實
    之認定時，即應為有利於被告之認定；檢察官對於起訴之犯
    罪事實，倘其所提出之證據，不足為被告有罪之積極證明，
    或其指出之證明方法，無從說服法院以形成被告有罪之心證
    ，基於無罪推定之原則，自應為被告無罪判決之諭知（最高
    法院92年度台上字第128號判例意旨參照）。又刑事訴訟法
    上所謂認定被告犯罪事實之證據，係指足以認定被告確有犯
    罪行為之積極證據而言，苟積極證據不足為不利於被告事實
    之認定時，即應為有利於被告之認定，更不必有何有利之證
    據，即認定犯罪事實所憑之證據，雖不以直接證據為限，間
    接證據亦包括在內，然而無論直接證據或間接證據，其為訴
    訟上之證明，須於通常一般之人均不致有所懷疑，而得確信
    其為真實之程度者，始得據為有罪之認定，倘其證明尚未達
    此一程度，而有合理之懷疑存在而無從使事實審法院得有罪
    之確信時，即應由法院為諭知被告無罪之判決（最高法院76
    年度台上字第4986號判例）；換言之，事實審法院倘已踐行
    完畢調查證據之程序後，仍無法形成「被告確有該當各該構
    成要件所欲處罰之構成要件事實」之確信時，即應依刑事訴
    訟法上「罪疑利益歸於被告（亦即，倘有懷疑則從被告之利
    益作解釋）」之證據法則，逕為被告有利之認定。另按告訴
    人之告訴，係以使被告受刑事訴追為目的，是其陳述是否與
    事實相符，仍應調查其他證據以資審認。亦即須有補強證據
    資以擔保其陳述之真實性，使不至僅以告訴人之陳述，作為
    有罪判決之唯一證據。而所謂補強證據，則指除該陳述本身
    之外，其他足以證明犯罪事實確具有相當程度真實性之證據
    而言，且該必要之補強證據，須與構成犯罪事實具有關聯性
    ，非僅增強告訴人指訴內容之憑信性（最高法院102年度台
    上字第4323號判決意旨參照）。
三、公訴意旨認被告涉有上述傷害犯行，無非係以被告之供述、
    告訴人之指述、證人即社區保全林義揮（下逕稱姓名）、現
    場監視器錄影光碟暨擷取畫面、長庚醫療財團法人臺北長庚
    紀念醫院108年7月19日出具之告訴人診斷證明書為其論據。
    訊據被告堅決否認有何傷害犯行，辯稱：我沒有打人、沒有
    傷害，我只有用手把告訴人的手撥開，並說他沒有禮貌等語
    （見本院卷第60、94至95頁），辯護人辯稱：監視器錄影畫
    面無法看出被告有打人，告訴人對於受傷部位供述前後不一
    ，原判決也沒有考慮出手的角度，認事用法顯有違誤，請撤
    銷原判決等語（見本院卷第95頁）。
四、經查：
  ㈠告訴人於警詢時先稱：我於108年7月19日20時許至21時許，
    在美麗華大廈地下一樓管理室前，因保全問題與被告起口角
    後，我在講話過程中有用手指指被告，被告質問我為什麼一
    直指她，她就徒手打我的右手臂，我跟被告說請不要動手，
    但她又打我云云（見偵21363卷第12頁）；於偵查中改稱：
    被告先動手打我，我有先警告過她，她就打我(指左上臂）
    ，我叫她不要再動手，她又動手打我左鎖骨，我再次警告她
    ，她又第三次出手打我左鎖骨云云（見偵21363卷第61頁）
    ；於原審時復稱：一開始我們在交談，講一講被告就激動起
    來，手就揮過來打到我的左肩，我請被告不要動手，接著又
    開始爭論，被告又激動動手，揮手過來也是打到我左肩手臂
    附近，後來她第三次也是打到我肩膀手臂附近，我的右手第
    二手指挫傷是我反擊被告時受的傷，但事隔1年多了，我只
    能說以警詢筆錄為主云云（見訴305卷第79至81頁）。告訴
    人對於遭被告毆打之身體部位，前後所述不一致，已有齟齬
    。
　㈡觀卷附長庚醫療財團法人臺北長庚紀念醫院108年7月19日出
    具之診斷證明書1紙（見偵21363卷第19頁），記載告訴人受
    有右頸部擦傷、右胸部挫傷、右上臂挫傷、右手第二手指挫
    傷之傷害，其中右頸部擦傷、右胸部挫傷與告訴人證述遭傷
    害之身體部位並不相符，告訴人指述之真實性，已非無疑。
  ㈢又原審於109年8月24日勘驗案發時現場監視器錄影畫面，結
    果如下（見訴305卷第120至121、127至143頁）：
========================================================
  　檔案名稱「IMG_1595.MOV」之影片檔：　
　⒈播放開始【附圖12】：
    本段影片為另一角度之監視器錄影，由車輛停放區域向停車
    場出入口車道拍攝。畫面下方車輛停放區域左側有一臺白色
    機車，一名持紅色安全帽的男子（下稱A男），戴上安全帽
    後，將白色機車騎至畫面上方出入口車道處，但因為畫面模
    糊，無法看清A男後續動向。
  ⒉顯示時間20：15：45起【附圖13】：
    此時可見出入口車道處右側牆邊有一名人影（下稱B人影，
    即被告，因之前畫面模糊且其無太大動作，無法辨識係何時
    出現），而從後續畫面觀察，在B人影右側，緊貼牆邊陰影
    處另有一人影（下稱A人影，即告訴人），B人影朝著A人影
    ，不時有晃動情形。
  ⒊顯示時間20：15：55起【附圖14】：
    B人影有較大晃動，B人影與A人影間似乎有拉扯動作，但看
    不出係何人動手（此時A人影並未移動）。
  ⒋顯示時間20：16：00起【附圖16、17】：
    A人影從牆邊陰影處向左移動，朝向B人影有較大動作，導致
    B人影向左側摔出一段距離。隨後，A人影彎腰撿起地上的物
    品，B人影則自行站起。
  ⒌顯示時間20：16：13起【附圖18】：
    此時，出入口車道右側牆邊陰影處又出現另一名人影（下稱
    C人影），擋在B人影與A人影中間，之後三人影間似乎仍有
    零星接觸、拉扯之情形，但因畫面模糊而看不清詳細情況。
  ⒍顯示時間20：19：30起：
    另一名人影從下方車輛停放區域之右側出現在畫面，走向A
    、B、C人影，四人間並未有太大動作。
  ⒎顯示時間20：21：46起：
    一名人影向畫面下方車輛停放區域移動離開畫面，隨後二名
    人影（其中一名應為B人影）一起，也向畫面下方車輛停放
    區域移動。
    備註：本段錄影因畫面解析度較低，且因光線及倒影關係，
    模糊不清而多有難以辨識之情形，故僅能就相關人影為辨識
    。
========================================================
　  並勾稽卷附監視器錄影畫面截圖1份（見偵21363卷第21至22
    頁），僅見過程中，被告朝著告訴人不時有晃動，被告有較
    大晃動，被告與告訴人間似乎有拉扯動作，但無法確認何人
    動手，無法佐證告訴人指訴之真實性。
　㈣參以林義揮證稱：案發時我在管理室裡面，沒有注意被告與
    告訴人在車道說什麼、爭執過程，後來我聽到被告慘叫，出
    去看到被告滿臉血，沒注意告訴人有無受傷等語（見本院卷
    第89至90頁)，林義揮未見聞案發過程，自不能作為佐證告
    訴人指訴之證據。
　㈤依公訴人提出之證據，固足認告訴人受有右頸部擦傷、右胸
    部挫傷、右上臂挫傷等傷害，然就告訴人所受之傷是否為被
    告所為，僅憑告訴人具瑕疵之指述，無從認定被告有傷害行
    為，客觀上尚未達到使通常一般之人均不致於有所懷疑，而
    得確信被告有起訴書所指傷害犯行，而有合理懷疑之存在，
    本於「罪證有疑，利於被告」之原則，即應為有利被告之認
    定。此外，復查無其他積極證據足以證明被告有何公訴意旨
    所指之傷害犯行，揆諸前揭規定及判例意旨，應認尚屬不能
    證明被告犯罪，自應為被告無罪之諭知，以昭審慎。
五、撤銷改判之理由
    原審疏未詳酌上情，遽為被告有罪之諭知，即有未當。被告
    提起上訴，否認犯罪，指摘原審判決不當，為有理由，應由
    本院將原判決撤銷，改諭知被告無罪之判決。
據上論斷，依刑事訴訟法第369條第1項前段、第364條、第301條
第1項前段，判決如主文。
本案經檢察官范孟珊提起公訴，檢察官孫冀薇到庭執行職務。
中　　華　　民　　國　　110 　年　　4 　　月　　20　　日
                  刑事第十二庭  審判長法　官  陳如玲
                                      法　官  廖建瑜
                                      法　官  蔡如惠
以上正本證明與原本無異。
檢察官如不服本判決，應於收受送達後20日內向本院提出上訴書
狀，其未敘述上訴之理由者並得於提起上訴後20日內向本院補提
理由書（均須按他造當事人之人數附繕本）「切勿逕送上級法院
」。
                                      書記官  黃郁珊
中　　華　　民　　國　　110 　年　　4 　　月　　21　　日